臺灣臺南地方法院民事判決　　　　　　　 100年度婚字第35號
原　　　告　吳美蓉
訴訟代理人　蘇明道律師
被　　　告　王山龍
上列當事人間請求離婚事件，經本院於民國100年3月1日言詞辯
論終結，判決如下：
    主      文
准原告與被告離婚。
訴訟費用新臺幣參仟元由被告負擔。
    事實及理由
一、本件被告未於言詞辯論期日到場，核無民事訴訟法第386條
    所列各款情形，爰依原告之聲請，由其一造辯論而為判決。
二、本件原告起訴主張：
  (一)兩造於民國62年間結婚，婚後育有長子王明源（63年2月11
    日生）、次子王明達（65年2月6日生）、長女王佳齡（66年
    3月16日生，66年6月27日死亡）、次女王姿文（72年2月4日
    生），子女皆已成年，目前兩造婚姻關係存續中。
  (二)婚後被告以捕魚、賣魚為業，但鮮少將收入交付原告以供家
    用，原告除幫被告捕魚、賣魚外，須兼做手工及打零工以供
    家用。被告在婚後經常酗酒、嗜賭，酒後常因細故毆打原告
    及子女，甚至以滿口污詞不堪入耳之穢語污辱原告，無視原
    告人性尊嚴。被告因嗜賭，兩造婚後所辛苦購買「臺南市○
    里區○○路395巷1弄7號」房地為清償被告賭債而賣掉。87
    年間被告要求原告擔任其購車貸款之連帶保證人，遭原告拒
    絕，被告即以污詞污辱原告，原告因此由次子王明達安排在
    外租屋居住，兩造即分居至今已有12年，兩造在分居期間均
    無任何互動往來。
  (三)被告經常酗酒，酒後常以滿口污詞、不堪入耳之穢言污辱原
    告，且常因情緒化失控或細故即毆打原告及子女，使原告感
    受身體上及精神上不堪忍受之痛苦，乃於87年間由次子王明
    達安排在外租屋居住迄今，爰依民法第1052條第1項第3款規
    定訴請離婚。又被告因有賭博、酗酒惡習，經原告屢勸不聽
    ，甚而以滿口污詞、不堪入耳之穢言辱罵原告，原告因長期
    在被告精神虐待下，致婚姻誠摯相愛之基礎盡失，並因此與
    被告分居至今已逾12年，兩造之婚姻確實難以維持，原告依
    民法第1052條第2項規定，亦得請求判決離婚。爰依民法第1
    052條第1項第3款受有他方不堪同居之虐待，及同條第2項夫
    妻間有難以維持婚姻之重大事由，提起本件訴訟等情。並聲
    明：准原告與被告離婚。
三、被告未於言詞辯論期日到場，亦未提出書狀作任何聲明或陳
    述。
四、得心證之理由：
  (一)原告主張兩造於62年間結婚，婚後育有長子王明源（63年2
    月11日生）、次子王明達（65年2月6日生）、長女王佳齡（
    66年3月16日生，66年6月27日死亡）、次女王姿文（72年2
    月4日生），子女皆已成年，目前兩造婚姻關係存續中之事
    實，業據原告提出戶籍謄本、除戶謄本為憑，核屬相符，堪
    信為真正。
  (二)按夫妻之一方受他方不堪同居之虐待者，他方得向法院請求
    離婚，民法第1052條第1項第3款定有明文。次按維護人格尊
    嚴與確保人身安全，為我國憲法保障人民自由權利之基本理
    念。增進夫妻情感之和諧，防止家庭暴力之發生，以保護婚
    姻制度，亦為社會大眾所期待。民法第1052條第1項第3款所
    稱「不堪同居之虐待」，應就具體事件，衡量夫妻之一方受
    他方虐待所受侵害之嚴重性，斟酌當事人之教育程度、社會
    地位及其他情事，是否已危及婚姻關係之維繫以為斷。若受
    他方虐待已逾越夫妻通常所能忍受之程度而有侵害人格尊嚴
    與人身安全者，即不得謂非受不堪同居之虐待（參照大法官
    會議釋字第372號解釋）。
  (三)原告主張兩造結婚後，被告鮮少將收入交付原告以供家用，
    原告除幫被告捕魚、賣魚外，須兼做手工及打零工以供家用
    。被告在婚後經常酗酒、嗜賭，酒後常因細故毆打原告及子
    女、及以污詞、穢語辱罵原告。兩造婚後所購買「臺南市○
    里區○○路395巷1弄7號」房地為清償被告賭債而賣掉。87
    年間被告要求原告擔任其購車貸款之連帶保證人，遭原告拒
    絕，被告即以污詞污辱原告，原告因此由次子王明達安排在
    外租屋居住，兩造即分居至今已有12年，兩造在分居期間均
    無任何互動往來等情，業據原告舉證人即兩造次女王姿文到
    庭證稱：「被告是以捕魚、賣魚維生，工作收入沒有拿給原
    告作為家用，都是被告自己花掉，家裡的開銷，原告需要做
    手工或打零工賺錢補貼開銷。」「是的，被告有酗酒、賭博
    的習慣，被告都會帶朋友回家喝酒，賭博則是到外面賭，喝
    酒後或賭輸後，被告回家都會毆打原告或我們子女，被告錢
    掉了也會打我們，會怪我們小孩，說我們偷拿的。被告也經
    常辱罵原告跟我們小孩三字經或難聽的話，被告很會罵人，
    污辱原告，我不會形容被告罵人的話。」「父母婚後有共同
    購買佳里區○○路395巷1弄7號的房地，該房地之後因為清
    償被告的賭債而出售，我不知道被告欠了多少賭債，但是當
    時被告連他的漁船也一起賣掉去還他的賭債。」「（問：在
    87 年間被告是否要求原告擔任被告買汽車的貸款保證人？
    ）有這件事情。原告不同意當保證人，被告用恐嚇的言詞並
    且打算動手打原告，兩造就無法再繼續同住，我二哥王明達
    就先幫原告租房子在高雄讓原告住，原告87年住在高雄以後
    ，我們就不知道被告人住在哪裡了。」「是，兩造從87年以
    後就分居到現在，原告跟我二哥同住，至於被告我們都不知
    道他住在哪裡了。」「兩造分居以後就完全沒有互動了，也
    沒有見面或電話聯絡，已經有十幾年這樣了。」等語（見本
    院100年3月1日言詞辯論筆錄），核與原告主張之上開事實
    相符，堪信原告主張上開事實為真正。
  (四)經查，被告在婚後經常酗酒、嗜賭，酒後常因細故毆打原告
    及子女、及以污詞、穢語辱罵原告，其工作所得鮮少交付原
    告以作家用，87年間僅因原告拒絕擔任其購車貸款之連帶保
    證人，即以污詞、穢語污辱原告，衡諸上開事實之情節及嚴
    重性，已嚴重侵害原告人格尊嚴及人身安全，及危及兩造婚
    姻關係之維繫，揆諸前開說明，被告對於原告所為即屬不堪
    同居之虐待行為。因之原告依民法第1052條第1項第3款規定
    ，請求判決離婚，依法並無不合，應予准許。
五、又按原告本於民法第1052條所列各項中之數項離婚事由提起
    離婚之訴，係合併提起數宗形成之訴，可致同一之法律效果
    ，此種起訴之形態，學者謂之為重疊的訴之合併。其訴訟標
    的雖有數項，而僅有單一之聲明，法院應就原告所主張之數
    項訴訟標的逐一審理，如認定其中一項訴訟標的為有理由，
    固可即為原告勝訴之判決，惟必須認定原告所主張之各項訴
    訟標的均無理由時，始得為其敗訴之判決（參照最高法院86
    年度臺上字第997號判決）。經查，本件原告主張依民法第1
    052條第1項第3款及同條第2項之離婚事由訴請離婚，僅有單
    一之聲明，但訴訟標的則有數項，為重疊的訴之合併，本院
    既認原告依民法第1052條第1項第3款之規定請求離婚為有理
    由，有如上述，則就其餘事由即無再予審酌之必要，爰不予
    逐一論述，併予敘明。
六、本件訴訟費用應由敗訴之被告負擔。經查，原告支出第一審
    訴訟費用（裁判費）新臺幣3,000元，應由被告負擔，爰確
    定如主文第二項所示。
七、據上論結，本件原告之訴為有理由，依民事訴訟法第385條
    第1項前段、第78條、第87條第1項，判決如主文。
中    華    民    國   100    年    3     月    4     日
                  家事法庭    法  官  鄭  彩  鳳
以上正本係照原本作成。
如對本判決上訴，須於判決送達後20日內向本院提出上訴狀。如
委任律師提起上訴者，應一併繳納上訴審裁判費。
中    華    民    國   100    年    3     月    4     日
                              書記官  陳  世  明